臺北高等行政法院判決
　　　　　　　　　　　　　　　　　　 96年度訴字第01252號
　　　　　　　　　　　　　　　.
原　　　告　甲○○原名：方姿.
被　　　告　經濟部智慧財產局
代　表　人　蔡練生（局長）
訴訟代理人　丁○○
　　　　　　戊○○
參　加　人　乙○○○○○○○
代　表　人　丙○○○○
訴訟代理人　己○○
複代 理 人　許淑華 律師
上列當事人間因商標評定事件，原告不服經濟部中華民國96年2
月5 日經訴字第09606061110 號訴願決定，提起行政訴訟。本院
判決如下：
    主  文
原告之訴駁回。
訴訟費用由原告負擔。
    事  實
一、事實概要：
    參加人美商芝麻工作坊於民國（下同）78年4 月29日以「芝
    街」服務標章，指定使用於當時商標法施行細則第25條所
    定商品及服務分類表第1 類之提供教育、娛樂之服務；幼兒
    及兒童之美語教學；親職教育之推廣、諮詢；舉辦關於英語
    教學及學習之講座；書籍、雜誌、期刊等印刷物的出版；關
    於美語教學之錄音帶、CD唱片、錄影帶及數位影音光碟（DV
    D ）之製作及發行；電視，廣播、電影、錄影節目與現場節
    目製作之企畫、製作與發行之服務，向中央標準局（88年1
    月26日改制為智慧財產局，即被告）申請註冊，經該局審查
    ，核准列為註冊第42321 號服務標章（下稱系爭商標，詳見
    附圖），並經核准延展註冊（專用期限至100 年9 月26日）
    ，嗣原告於92年7 月17日依修正前商標法第25條第2 項第1
    款及第52條第3 項規定以該註冊服務標章有違延展時修正前
    商標法第37條第6 、8 款、第54條等規定，對之申請評定，
    經被告函請原告釋明並確認據以評定法條為修正前商標法第
    37條第6 、8 款。審查期間，適逢商標法於92年11月28日修
    正施行，被告乃依現行商標法第52條及第85條第1 項規定，
    將系爭服務標章視為商標，且依同法第91條第1 項規定，增
    列商標法第23條第1 項第11、3 款為評定條款，以95年8 月
    21日中台評字第920261號商標評定書為申請不成立之處分。
    （下稱原處分）原告不服，提起訴願，經經濟部96年2 月5
    日經訴字第09606061110 號訴願決定駁回，原告仍不服，遂
    向本院提起行政訴訟。本院依聲請准參加人參加訴訟。
二、兩造聲明：
　(一)原告聲明：訴願決定及原處分均撤銷。
　(二)被告聲明：原告之訴駁回。
三、兩造之爭點：
  (1)系爭商標圖樣中之「芝街」是否已成為其所指定商品／服
    務之通用標章或名稱？
  (2)是否有使公眾誤認誤信其商品／服務之性質、品質或產地之
    虞？
　(一)原告主張：
　  原告未於言詞辯論期日到場，依其所提起訴狀陳述略以：
    1.原處分及訴願決定就商標法所謂「習慣上通用」之適用，
      顯有違反司法院院字第1008號解釋之違法：
      (1)司法院院字第1008號解釋認「商標法所謂習慣上通用，
        祇須事實上可認有此普通使用之習慣，即與本款相當，
        毋庸以數目為標準」。
      (2)依最高行政法院（89年7 月1 日改制前為行政法院，下
        同）80年度判字第1110號判決，可以證明訴外人王國安
        ，早在系爭商標申請註冊前，即有在臺北等地經營連鎖
        使用「芝麻街」為名稱及標章之兒童英語補習班提供英
        語教學服務之事實。
      (3)依最高行政法院80年度判字第1591號判決，可以證明訴
        外人林崇陳等8 人，早在系爭商標申請註冊前，即有在
        全國各地，經營及使用「芝麻街」名稱及標章之補習班
        提供英語教學服務之事實，並發行以「芝麻街」兒童期
        刊及廣告、市招等事實。
      (4)再查，原告原提舉證各縣市立案登記以芝麻街為名之短
        期補習班、幼稚園之明細表，其中在臺北市○○○○○
        街永春」、「芝麻街美國語文」、「芝麻街美國信義」
        、「芝麻街國際語文」、「芝麻街示範美語」、5 家相
        同；在屏東市○○○○街美語」1 家；在臺南縣有「芝
        麻街外語」、「芝麻街外語會話」2 家相同；在臺南市
        ○○○○街」1 家；在嘉義縣朴子市○○○○街美語」
        1 家；在雲林縣斗六市○○○○街美語」1 家；在臺中
        縣大里市○○○○街美語」1 家；在彰化市○○○○街
        英語」、「芝麻街美語」2 家；在基隆市○○○○街英
        語」1 家；蘇詩妮．「芝麻街美語」1 家；臺南市幼稚
        園「府前芝麻街」1 家及托兒所「東寧芝麻街」1 家；
        合計有18家與系爭商標相同之使用（以上舉證各地補習
        班名稱均係在現行商標法修正前依法完成登記者，屬合
        法之使用）。
      (5)故就以上證據所呈現之時間縱深，空間擴散，以及使用
        家數等事實，依司法院院字第1008號解釋觀，確有符合
        其「事實上確有此普通使用之習慣」解釋適用之情狀，
        但原處分及訴願決定竟未依司法院院字第1008號解釋認
        定，而為相反之處置，顯有未合。
    2.系爭商標之商標權人美商．芝麻工作坊（即參加人）及系
      爭商標之被授權人階梯股份有限公司兩者，本身在我國並
      無從事提供幼兒及兒童美語教學；親職教育之推廣、諮詢
      ；舉辦關於英語教學及學習之講座之服務；此為事實彰顯
      ，並為參加人、被告及訴願決定機關所不爭之事實：
      (1)查商標授權為商標法特別立法創設之權利，為民法所無
        之權利。故商標法第33條所定商標授權使用規定，明文
        限定為「授權」及「再授權」兩種範圍。依中央法規標
        準法第5 條規定「左列事項應以法律定之；…二、關於
        人民之權利、義務者。…四、其他重要事項之應以法律
        定之者。」及同法第6 條規定「應以法律規定之事項，
        不得以命令定之。」而觀，凡有商標「再再授權」之主
        張者，根本欠法律依據，均屬違法。
      (2)復查商標法第57條第1 項第2 款規定，商標權人及商標
        被授權人為商標合法使用之限定人；故依商標法第13條
        第1 項明定商標註冊簿為商標權利法定證明書之效力，
        及商標法第33條第1 項第款明文規定「前項授權，應向
        商標專責機關登記；不得對抗第三者。…」而觀，凡有
        主張「商標授權」事項者，而未能提出商標註冊簿登記
        證明者，依法其主張應不得對抗第三人。
      (3)故依系爭商標註冊簿現有登記資料，可證系爭商標權人
        為美商．芝麻工作坊，被授權人為階梯股份有限公司，
        所以除此兩人以外之其他人等，均非商標法第57條第1
        項第2 款規定之限定使用人。
      (4)經查我國商業司公司登記公示資料，可證系爭商標之商
        標權人美商．芝麻工作坊及其被授權人階梯股份有限公
        司兩者，本身在我國確實並無從事提供幼兒及兒童美語
        教學；親職教育之推廣、諮詢；舉辦關於英語教學及學
        習之講座之服務；而且此一事實彰顯，並為參加人、被
        告及訴願決定機關所不爭執。
    3.因為事實上系爭商標之商標權人美商．芝麻工作坊及被授
      權人階梯股份有限公司兩者，本身在我國並無從事提供幼
      兒及兒童美語教學；親職教育之推廣、諮詢；舉辦關於英
      語教學及學習之講座之服務之合法使用；而查「芝麻街」
      自始至今，均為我國業者「習慣上通用」之名稱、標章，
      有所舉事證可憑。
    4.綜前所述，依司法院院字第1008號解釋而觀，系爭「芝麻
      街」商標（原服務標章），確實有違反商標法第23條第1
      項第3 款規定之情形。
　(二)被告主張：
    1.商標法第91條第1 項規定，本法修正施行前已申請或提請
      評定，尚未評決之評定案件，以本法修正施行前及本法修
      正施行後之規定均為違法事由為限，始撤銷其註冊；其程
      序依修正後之規定辦理。查本案係屬修正施行前已申請評
      定，尚未評決之評定案件，依前項之規定，如系爭商標有
      同時違反本法修正施行前及修正施行後規定之情形者，始
      撤銷其註冊，至程序則依修正後之規定辦理。本件系爭商
      標係於90年9 月26日延展註冊，其商標評定所應適用之本
      法修正施行前規定，核為民國87年11月1 日修正施行之商
      標法。又系爭商標所涉延展註冊時商標法第77條準用第37
      條第6 、8 款規定，依其文字解釋及規範意旨相當於修正
      後現行商標法第23條第1 項第11、3 款，合先敘明。
    2.系爭商標延展註冊時商標法第77條準用第37條第6 款規定
      ，服務標章圖樣「使公眾誤認誤信其服務之性質、品質或
      產地之虞者」，不得申請註冊。又商標法第23條第1 項第
      11款規定，商標「使公眾誤認誤信其商品或服務之性質、
      品質或產地之虞者」，不得註冊。前揭條款之適用係指商
      標圖樣本身有使人誤信其所表彰商品或服務之性質、品質
      或產地而言，其規範意旨在避免消費者對標示該圖樣之商
      品或服務之性質、品質或產地等發生混淆誤認之虞。查本
      件原告所稱系爭商標之授權使用人違法授權加盟，且始終
      未辦理授權登記，又違反私校法等主張，核非指系爭商標
      圖樣本身有何使人誤信其所表彰商品或服務之性質、品質
      或產地之情形，其主張應無理由。
    3.系爭商標延展註冊時商標法第77條準用第37條第8 款規定
      ，服務標章圖樣「相同或近似於同一服務習慣上通用標章
      者」，不得申請註冊。又商標法第23條第1 項第3 款規定
      ，商標為「所指定商品或服務之通用標章或名稱者」，不
      得註冊。所謂通用標章者，係指該標章，在事實上已為製
      造或經銷同一商品或服務者反覆使用並為社會觀念所公認
      者。通用名稱因在同業間被普遍使用，已無法表彰商品或
      服務來源之識別性，故基於公益及識別性之考量，立法為
      不得註冊事由。至是否具上述不得註冊情形，應依客觀證
      據認定之。
      (1)本件原告固稱系爭商標之授權使用人違法授權及同意使
        用系爭商標之時間連續長達十多年，遍及全國各地，數
        量及廣告量均多，且各地皆有核准立案登記之私立「芝
        麻街美語」短期補習班、幼稚園，此等使用適足證明系
        爭商標已成為同一服務之習慣上通用標章云云。但查本
        件系爭商標圖樣之中文「芝街」，並非習見或固有之
        名詞，且系爭商標及其外文「SESAME STREET 」經參加
        人長期廣泛使用已具相當之知名度，業經被告中台異字
        第911081號商標異議審定書審認在案，足使一般消費者
        認識其為表彰營業之標識。
      (2)再者原告所送之以「芝麻街美語」為名之私立短期補習
        班立案登記資料、臺南市○○○○街」為名之幼稚園立
        案登記資料，巧門企業管理顧問有限公司違法以臺灣區
        ○○街美語學校總公司名義，設立「芝麻街美語」授權
        加盟網站資料、巧門企業管理顧問有限公司於中國時報
        為其加盟業者代刊之招生廣告影本等證據資料，均非本
        件系爭商標指定使用之服務業者反覆使用之證據，且該
        等業者既如原告所稱係違法使用，其使用即非屬善意，
        該等資料自亦難作為系爭商標已於同業間被普遍使用之
        證據，原告之主張核不足採。
      (3)至原告所提附件列舉之57家美語補習班、幼稚園以及前
        揭行政法院兩件判決所使用之名稱特取部分，為「芝麻
        街」、「芝麻村」、「仁愛芝麻」、「芝麻」、「芝麻
        偕」、「芝麻皆」、「芝麻開門」、「芝麻園」、「小
        芝麻」、「模範芝麻」、「領先芝麻」、「大鳥芝麻街
        」、「芝麻階」…等，與系爭「芝街」商標圖樣並非
        完全相同，部分特取名稱甚至與系爭商標之「芝街」
        差異甚大，由該等證據實難謂系爭商標之「芝街」已
        為教育、娛樂之服務；幼兒及兒童之美語教學；親職教
        育之推廣、諮詢；舉辦關於英語教學及學習之講座；書
        籍、雜誌、期刊等印刷物的出版；關於美語教學之錄音
        帶、CD唱片、錄影帶及數位影音光碟（DVD ）之製作及
        發行；電視，廣播、電影、錄影節目與現場節目製作之
        企畫、製作與發行之服務業界之通用名稱，原告之主張
        顯不足採。至原告主張參加人及其被授權使用人階梯股
        份有限公司迄今均未合法使用系爭商標一節，核屬另案
        問題，是系爭商標之註冊，應無前揭法條規定之適用。
  (三)參加人主張：
    1.原告以原處分及訴願決定就商標法所謂「習慣上通用」之
      適用，顯有涉違反司法院院字1008號解釋，惟如本案訴願
      決定書之理由：「有關修正前商標法第77條準用第37 條
      第8 款及現行商標法第23條第1 項第3 款規定部分：按商
      標法所稱之通用名稱，乃指該名稱已為一般製造、經銷該
      項商品或服務者為指涉其商品或服務本身所共同使用，或
      同業間就同類商品或服務已有反覆使用之事實而言；惟查
      ，依該附件五、六所列舉之57家美語補習班、幼稚園以及
      前揭行政法院兩件判決所使用之名稱特取部分，為『芝麻
      街』、『芝麻村、『仁愛芝麻』…等，與系爭商標之『芝
      街』差異甚大，由該等證據實難謂系爭商標已為教育之
      推廣、諮詢；舉辦關於英語教學及學習之講座；書籍、雜
      誌、期刊等印刷物的出版；關於美語教學之錄音帶、CD唱
      片、錄影帶及數位影音光碟…錄影節目與現場節目製作之
      企畫、製作與發行之服務業界之通用名稱」，故系爭商標
      在同業間尚非通用名稱，再者，蓋商標本即有其商業價值
      ，如一商標已成為一般消費者所常見之商標，一則適足以
      證明其確有使用之事實，二則足以證明商標之著名性，而
      原告所附之相關資料或與系爭商標圖樣有異，或應係屬該
      等業者之使用是否有侵害系爭商標權之問題，不得以此據
      以認定「芝街」已為業界所通用。否則商標一但成為著
      名商標，而遭不肖業者大量仿冒、使用後，反不得主張商
      標權，此無疑違反商標法保護商標權人之意旨。原告所辯
      ，委無可採。
    2.原告於起訴理由指稱「再再授權」無法律依據云云一節，
      查商標法第33條第2 項後段「被授權人經商標權人同意，
      再授權他人使用者，亦同」，此即被授權人得再授權之法
      律規定，按商標授權可區分為專屬授權及非專屬授權二種
      ，其中「非專屬授權」係指商標經授權他人使用後，商標
      權人得繼續使用該商標，亦得再授權其他人使用該商標，
      商標法並未進一步區分商標授權種類，因此，商標權人及
      授權人之權利義務關係，均取決於授權契約約定之條件（
      被告發布之「商標法逐條釋義」參照）。故系爭商標之授
      權並未逾越法律規範（尤其民事法律關係，具相當自治色
      彩，在不違反強制規定及公序良俗之狀況下，各依契約規
      定，是乃當事人意思自由原則），再者，按現行商標法第
      33條第2 項規定所謂「不得對抗第三人」，乃指若授權關
      係未經登記，則被授權人不得執授權關係對抗侵害其權利
      之第三人，至於商標使用則為事實問題，與「不得對抗第
      三人」尚無任何干涉，原告一切與此相關之論據，實係源
      自對法律錯誤之理解，自不可採。
    3.原告指稱：「經查商業司公司登記公示資料，可證本爭註
      冊商標之商標權人乙○○○○○○○及其系爭商標被授權
      人階梯股份有限公司兩者，本身在貴國確實並無從事提供
      幼兒及兒童美語教學…講座之服務」云云一節，然查系爭
      商標指定使用之服務與營業之特許係屬兩碼截然不同之事
      ，於我國亦分屬不同主管機關監督管理；況商標法本未規
      定商標權人必須躬親使用一己商標，方得謂商標之使用。
      第三人既已依貴國商標法第6 條規定，為行銷之目的，由
      第三人及授權使用人將商標用於商品、服務或其有關之物
      件，或利用平面圖像、數位影音、電子媒體或其他媒介物
      足以使用相關消費者認識其為商標，則系爭商標自無商標
      法第23條第1 項第3 款之適用。
    4.綜上所述，參加人既已檢具具體使用於指定使用服務項目
      之證明，且系爭商標並未成為業界通用名稱，是原告之訴
      實無理由。
　　理  由
一、本件原告經合法通知，未於言詞辯論期日到場，核無行政訴
    訟法第21 8條準用民事訴訟法第386 條所列各款情形，爰依
    被告之聲請，由其一造辯論而為判決。
二、按商標圖樣使公眾誤認誤信其服務之性質、品質或產地之虞
    者、相同或近似於同一服務習慣上通用標章者，不得申請註
    冊。又商標「使公眾誤認誤信其商品或服務之性質、品質或
    產地之虞者。」、「所指定商品或服務之通用標章或名稱者
    。」不得註冊，分別為系爭商標延展註冊時商標法第77條準
    用第37條第6 款、第8 款本文及現行商標法第23條第1 項第
    11款及第3 款本文所明定。
三、參加人美商芝麻工作坊於78年4 月29日以「芝街」服務標
    章，指定使用於當時商標法施行細則第25條所定商品及服務
    分類表第1 類之提供教育、娛樂之服務；幼兒及兒童之美語
    教學；親職教育之推廣、諮詢；舉辦關於英語教學及學習之
    講座；書籍、雜誌、期刊等印刷物的出版；關於美語教學之
    錄音帶、CD唱片、錄影帶及數位影音光碟（DV D）之製作及
    發行；電視，廣播、電影、錄影節目與現場節目製作之企畫
    、製作與發行之服務，向中央標準局（88年1 月26日改制為
    智慧財產局，即被告）申請註冊，經該局審查，核准列為註
    冊第42321 號服務標章（下稱系爭商標，詳見附圖），並經
    核准延展註冊（專用期限至100 年9 月26日），嗣原告於92
    年7 月17日依修正前商標法第25條第2 項第1 款及第52條第
    3 項規定以該註冊服務標章有違延展時修正前商標法第37條
    第6 、8 款、第54條等規定，對之申請評定，經被告函請原
    告釋明並確認據以評定法條為修正前商標法第37條第6 、8
    款。審查期間，適逢商標法於92年11月28日修正施行，被告
    乃依現行商標法第52條及第85條第1 項規定，將系爭服務標
    章視為商標，且依同法第91條第1 項規定，增列商標法第23
    條第1 項第11、3 款為評定條款，以95年8 月21日中台評字
    第920261號商標評定書為申請不成立之處分。原告不服，循
    序提起行政訴訟，並為事實欄所載各節之主張。由於本件係
    92年11月28日商標法修正施行前，已申請評定尚未評決之評
    定案，且原告於評定階段復主張系爭商標有違現行商標法規
    定，依現行商標法第91條第l 項規定，以商標法修正施行前
    及本法修正施行後之規定均為違法事由為限，始得撤銷其註
    冊，是本件應審酌者厥為：
    (1)系爭商標圖樣中之「芝街」是否已成為其所指定商品／
      服務之通用標章或名稱？
    (2)是否有使公眾誤認誤信其商品／服務之性質、品質或產地
      之虞？
四、關於(1)系爭商標圖樣中之「芝街」是否已成為其所指定商
    品／服務之通用標章或名稱部分：
  (一)按商標法所稱之通用名稱，乃指該名稱已為一般製造、經銷
    該項商品或服務者為指涉其商品或服務本身所共同使用，或
    同業間就同類商品或服務已有反覆使用之事實而言；又所謂
    通用標章者，係指該標章，在事實上已為製造或經銷同一商
    品或服務者反覆使用並為社會觀念所公認者而言。上開規定
    之意旨，乃在於商標註冊後，如因怠於維護其商標之識別力
    ，而使其成為商品或服務之通用名稱或形狀，或成為商品或
    服務之通用標章者，已不具有識別或表彰特定商品或服務來
    源的特徵，而失去商標所應具有的基本功能，基於公益及識
    別性之考量，立法為不得註冊事由。至商標是否具上述不得
    註冊情形，應依客觀證據認定之。
  (二)本件原告固稱：系爭商標在我國之使用時間長達十多年，範
    圍遍及全國各地，數量及廣告量亦多，且各地皆有核准立案
    登記之私立「芝麻街美語」短期補習班、幼稚園，此等使用
    足以證明系爭商標已成為同一服務之習慣上通用之標章或名
    稱云云。惟查：
    1.本件系爭商標圖樣之中文「芝街」，並非習見或固有之
      名詞，且系爭商標及其外文「SESAME STREET 」經參加人
      長期廣泛使用已具相當之知名度，業經被告中台異字第91
      1081號商標異議審定書審認在案，足使一般消費者認識其
      為表彰營業之標識。
    2.再者原告所送之以「芝麻街美語」為名之私立短期補習班
      立案登記資料、臺南市○○○○街」為名之幼稚園立案登
      記資料，巧門企業管理顧問有限公司違法以臺灣區○○街
      美語學校總公司名義，設立「芝麻街美語」授權加盟網站
      資料、巧門企業管理顧問有限公司於中國時報為其加盟業
      者代刊之招生廣告影本等證據資料，均非本件系爭商標指
      定使用之服務業者反覆使用之證據，該等資料自亦難作為
      系爭商標已於同業間被普遍使用之證據，原告之主張核不
      足採。
    3.至原告所提附件列舉之57家美語補習班、幼稚園以及前揭
      行政法院兩件判決所使用之名稱特取部分，為「芝麻街」
      、「芝麻村」、「仁愛芝麻」、「芝麻」、「芝麻偕」、
      「芝麻皆」、「芝麻開門」、「芝麻園」、「小芝麻」、
      「模範芝麻」、「領先芝麻」、「大鳥芝麻街」、「芝麻
      階」…等，與系爭「芝街」商標圖樣並非完全相同，部
      分特取名稱甚至與系爭商標之「芝街」差異甚大，由該
      等證據實難謂系爭商標之「芝街」已為教育、娛樂之服
      務；幼兒及兒童之美語教學；親職教育之推廣、諮詢；舉
      辦關於英語教學及學習之講座；書籍、雜誌、期刊等印刷
      物的出版；關於美語教學之錄音帶、CD唱片、錄影帶及數
      位影音光碟（DVD ）之製作及發行；電視，廣播、電影、
      錄影節目與現場節目製作之企畫、製作與發行之服務業界
      之通用標章或名稱，原告之主張要不足採。
    4.何況商標本即有其商業價值，如一商標已成為一般消費者
      所常見之商標，一則適足以證明其確有使用之事實，二則
      足以證明商標之著名性，而原告所附之相關資料或與系爭
      商標圖樣有異，縱有近似，亦屬該等業者之使用是否有侵
      害系爭商標權之問題，不得以此據認系爭商標「芝街」
      已為業界所通用。否則商標一但成為著名商標，而遭不肖
      業者大量仿冒、使用後，反不得主張商標權，此當非商標
      法保護商標權人之意旨。
五、關於(2)是否有使公眾誤認誤信其商品／服務之性質、品質或
    產地之虞部分：
  (一)關於修正前商標法第77條準用第37條第6 款及現行商標法第
    23條第1 項第11款規定之適用，係指商標圖樣本身有使人誤
    信其所表彰商品或服務之性質、品質或產地而言，其規範意
    旨在避免消費者對標示該圖樣之商品或服務之性質、品質或
    產地等發生混淆誤認之虞。
  (二)查系爭商標係以單純中文「芝街」為圖樣，並指定使用於
    供教育、娛樂之服務、幼兒及兒童之美語教學、親職教育之
    推廣、諮詢、舉辦關於英語教學及學習之講座等服務。中文
    「芝街」依其字面之意義，並未有標榜或強調該等服務之
    性質或品質程度，亦未有指涉該等服務係產自於何地之意，
    自無使公眾誤認誤信其商品或服務之性質、品質或產地之虞
    。
六、至原告另稱：系爭商標之商標權人美商．芝麻工作坊（即參
    加人）及系爭商標之被授權人階梯股份有限公司兩者，本身
    在我國並無從事提供幼兒及兒童美語教學，親職教育之推廣
    、諮詢，及舉辦關於英語教學及學習之講座之服務，其業務
    範圍均不得使用系爭商標，至系爭商標之實際使用人既非參
    加人，亦非被授權人階梯股份有限公司，而商標法復無「再
    再授權」之規定，故系爭商標實未經合法使用云云。惟查：
  (一)按本件原告聲請評定主張之理由係商標法第23條第1 項第11
    款及第3 款，是本件評定是否成立，自應僅審酌系爭商標有
    無該二款規定之情事為斷，而與系爭商標是否經合法使用無
    關。
  (二)況商標指定使用之服務與營業之特許係屬二事，於我國亦分
    屬不同主管機關監督管理，商標法亦未規定商標權人或其授
    權使用人必須於登記營業範圍內始得使用其己商標，是只要
    依商標法第6 條規定，為行銷之目的，將商標用於商品、服
    務或其有關之物件，或利用平面圖像、數位影音、電子媒體
    或其他媒介物足以使用相關消費者認識其為商標者，即屬商
    標之使用，至是否屬登記營業範圍內，則在所不問。故原告
    所稱：參加人及系爭商標之被授權人階梯股份有限公司，在
    我國並無從事提供幼兒及兒童美語教學，親職教育之推廣、
    諮詢，及舉辦關於英語教學及學習之講座之服務，其業務範
    圍均不得使用系爭商標，系爭商標未經合法使用云云，即非
    可採。
  (三)又商標法第33條第2 項後段規定：「被授權人經商標權人同
    意，再授權他人使用者，亦同」，此即被授權人得再授權之
    法律規定，是原告指稱「再再授權」無法律依據云云，亦不
    足採。
七、綜上，系爭商標圖樣中之「芝街」並未成為其所指定服務
    之通用標章或名稱，亦無使公眾誤認誤信其為所指定服務之
    性質、品質或產地之虞。從而被告以系爭商標之延展註冊時
    無商標法第77條準用第37條第6 、8 款及現行商標法第23條
    第1 項第11、3 款規定之情，所為申請評定不成立之處分，
    並無不法，訴願決定予以維持，亦無不合。原告徒執前詞，
    訴請撤銷，為無理由，應予駁回。
八、兩造其餘攻擊防禦方法均與本件判決結果不生影響，故不逐
    一論述，併此敘明。
據上論結，本件原告之訴為無理由，依行政訴訟法第218 條、民
事訴訟法第385 條第1 項前段、行政訴訟法第98條第1 項前段，
判決如主文。
中　　華　　民　　國　　96　　年　  12　　月　　6　　 日
                        第二庭審判長法  官　徐瑞晃
                                    法  官  畢乃俊
                                    法　官  陳金圍
上為正本係照原本作成。
如不服本判決，應於送達後20日內，向本院提出上訴狀並表明上
訴理由，如於本判決宣示後送達前提起上訴者，應於判決送達後
20日內補提上訴理由書（須按他造人數附繕本）。
中　　華　　民　　國　　96　　年　  12　　月　　6　　 日
                                    書記官  陳可欣
